臺灣彰化地方法院刑事判決　　　　　　　95年度訴字第1860號
公　訴　人　臺灣彰化地方法院檢察署檢察官
被　　　告　甲○○
　　　　　　　　　　（現因另案於臺灣彰化監獄執行中）
上列被告因毒品危害防制條例案件，經檢察官提起公訴（95年度
毒偵字第4023號），本院依簡式審判程序判決如下：
    主  文
甲○○施用第一級毒品，累犯，處有期徒刑拾壹月。扣案之注射
針筒壹支沒收。
  犯罪事實及理由
一、本件犯罪事實除補充及更正如下外，其餘均與檢察官起訴書
    之記載相同，茲引用之（如附件）：
（一）被告於民國88年間，曾因施用毒品案件，經法院裁定令入
      戒治處所施以強制戒治，於89年6 月22日執行完畢。另再
      因施用毒品案件，經法院裁定令入戒治處所施以強制戒治
      ，於93年1 月9 日係因法律修正而釋放，並非執行完畢釋
      放。
（二）被告於89年6 月22日因強制戒治執行完畢釋放後5 年內，
      即於92年間，又因施用第一級及第二級毒品罪，經本院分
      別判處有期徒刑7 月、4 月，定應執行刑為有期徒刑10月
      確定，並於93年11月8 日執行完畢（並構成本案之累犯）
      。
（三）為警查扣之注射針筒1 支為被告所有、供施用第一級毒品
      所用之物。
二、本件證據除補充被告於本院審理時之自白外，其餘亦均與檢
    察官起訴書之記載相同，茲引用之（如上附件）。
三、量刑理由：
    被告已有施用毒品之前科紀錄，素行非佳，此有臺灣高等法
    院被告前案紀錄表可證。詎被告再為本案施用毒品犯行，足
    見被告戒絕毒品決心之不足，是應給予相當期間之刑期以資
    矯治，再審酌被告經合法傳喚無正當理由卻不到庭，待通緝
    後始緝獲到案，浪費司法資源，益顯被告未能尊重法律，悔
    意不足，然到庭後坦承犯行，態度良好，且施用毒品為自戕
    行為，犯罪心態與一般刑事犯罪之本質並不相同，容應以「
    病人」之角度考量，及其犯罪之動機、方法、手段、所生危
    害等一切情狀，量處如主文所示之刑。
四、併案部分：
（一）臺灣彰化地方法院檢察署95年度毒偵字第4509號併案意旨
      略稱：被告另有於95年9 月20日施用第一級毒品海洛因1
      次之犯行，因認被告此部分行為涉犯毒品危害防制條例第
      10條第1 項之施用第一級毒品罪嫌。茲因施用毒品具有成
      癮性，因此必是反覆為之，且施用行為本身即有反覆為之
      的性質，故被告多次施用第一級毒品海洛因之犯行，在法
      律評價上應屬於包括一罪之集合犯，本案被告併案部分與
      起訴論罪部分，為實質上一罪，為起訴效力所及等語。
（二）按反覆實施犯罪之模式，除合於「接續犯」或「包括一罪
      」之情形外，應僅能依數罪併罰之規定個別處斷。經查：
      1.數行為於同時同地或密切接近之時地實施，侵害同一之
        法益，各行為之獨立性極為薄弱，依一般社會健全觀念
        ，在時間差距上，難以強行分開，在刑法評價上，以視
        為數個舉動之接續施行，合為包括之一行為予以評價，
        較為合理，方屬接續犯之範疇（最高法院86年台上字第
        3295號判例意旨參照）。足見「接續犯」之成立係以時
        、空之密接性為前提要件，即透過對於同一法益之同種
        類侵害行為繼續不間斷之實行，業已稀釋個別行為之獨
        立性，致使刑法評價時將之視為單一、整體之犯罪行為
        ，以符合社會一般人對於行為概念之認知，並與行為人
        之犯罪目的相互結合。是施用毒品之人，除於一次施用
        過程中，密接多次施用毒品之動作（如以香煙施用海洛
        因，或以燒烤方式施用甲基安非他命時，點燃後多次吸
        用之動作）可認是接續行為外，渠於不同時間各次施用
        毒品之行為，因係為滿足各次施用毒品慾望所為，顯各
        具獨立性，尚難認係屬同一行為之數個舉動，自無「接
        續犯」之適用。
      2.至立法者於制定毒品危害防制條例時，雖因毒品施用者
        常會對毒品產生心理上或生理上之依賴，縱未成癮，亦
        有導致多次反覆施用習慣之可能，因而將施用毒品者定
        義為「病患性罪犯」，先給予觀察、勒戒及強制戒治等
        保安處分之矯正機會，倘經此等保安處分矯正後，施用
        毒品者仍繼續施用毒品，始施以刑罰，可知立法者於立
        法時，即已將須加以刑罰之施用毒品犯行係具有「反覆
        實施性」之要件涵括在施用毒品罪之構成要件中，此乃
        合理之體例解釋及目的性解釋，故施用毒品之犯行，在
        法律評價上，應該當於學理上「包括一罪」概念之「集
        合犯」中「習慣犯」之態樣。然施用毒品者多次施用毒
        品之犯行，是否應依「包括一罪」予以單一之評價，仍
        應就具體證據判斷之，倘客觀積極證據足以認定施用毒
        品者確有時間相隔非久之多次反覆施用毒品之犯行及施
        用毒品之習慣，固應將此反覆多次施用毒品犯行列入「
        集合犯」範疇而論以包括一罪，始屬合理；惟倘無足夠
        證據足以證明施用毒品者已具有施用毒品之習慣，自不
        得僅因其有數次分別施用毒品之犯行，遽認應以集合犯
        加以評價，僅論以一罪，而應就其個別獨立之犯罪行為
        逐一評價並分別論處罪刑。
      3.本件移送併案審理部份，除被告於95年9 月22日所採尿
        液經送驗結果呈嗎啡陽性反應，有驗尿報告存卷可參，
        足徵被告於採尿前4 日內確曾施用海洛因外，並無其他
        證據證明被告確有其他施用海洛因之犯行，而該次施用
        海洛因之時間距離上開起訴部分施用海洛因之時間（即
        95年7 月26日）已逾近2 月，則該次犯行與經起訴論罪
        部分之犯行間，明顯可分而具有獨立性，自核與前揭最
        高法院86年臺上字第3295號判例所稱「數行為於同時同
        地或密切接近之時地實施」之特性並不相符，已難認合
        於「接續犯」之前提要件，復無從認定有反覆實施甚而
        施用毒品之習慣，自亦不符合包括一罪中「集合犯」之
        型態。故而，檢察官移送併案審理部分之被告所為，自
        應評價為獨立行為，論以數罪而分論處罰，無法認與本
        案有何一罪關係，本院無從併予審究，此部分應退由檢
        察官另行處理。
五、應適用之法條：
（一）刑事訴訟法第273 條之1 第1 項，第299 條第1 項前段、
      第310 條之2 、第454 條第2 項。
（二）毒品危害防制條例第10條第1項。
（三）刑法第11條前段、第47條第1項、第38條第1項第2款。
六、
（一）按本判決係依刑事訴訟法第310 條之2 、第454 條第2 項
      製作，依法僅需記載當事人欄、主文、犯罪事實、證據名
      稱、應適用之法條及得於10日內上訴之旨，並得以簡略方
      式為之；如認定之犯罪事實、證據及應適用之法條，與檢
      察官聲請簡易判決處刑書或起訴書之記載相同者，得引用
      之。
（二）又上揭所指應記載之「犯罪事實」，揆諸同法第308 條後
      段原關於有罪之判決書應記載「事實」之規定，已修正為
      應記載「犯罪事實」，核其修正之立法理由，即指明「犯
      罪事實」，係指符合犯罪構成要件之具體社會事實。是以
      構成犯罪事實以外之其他適用法律事實，例如刑罰加重（
      含累犯在內)或 減輕事由等，自可無須在「犯罪事實」欄
      中記載（法院辦理刑事訴訟案件應行注意事項第14 4點參
      照），惟仍應於主文中予以表明，並於應適用之法條欄予
      以引用。
七、如不服本件判決，得自收受送達之日起10日內，向本院提起
    上訴。
本案經檢察官劉世豪到庭執行職務。
中　　華　　民　　國　　96　　年　　4 　　月　　30　　日
                  刑事第四庭    法　官　周淡怡
以上正本證明與原本無異。
如不服本判決，應於判決送達後10日內向本院提出上訴狀 (須附
繕本)。
中　　華　　民　　國　　96　　年　　4 　　月　　30　　日
                                書記官  劉玫金
附錄論罪科刑法條全文
毒品危害防制條例第10條
施用第一級毒品者，處6月以上5年以下有期徒刑。
施用第二級毒品者，處3年以下有期徒刑。
